臺灣高等法院臺中分院刑事判決　　　　96年度上訴字第1479號
上　訴　人　臺灣臺中地方法院檢察署檢察官
被　　　告　乙○○
上列上訴人因被告毒品危害防制條例案件，不服臺灣臺中地方法
院96年度訴字第679號中華民國96年4月13日第一審判決（起訴案
號：臺灣臺中地方法院檢察署95年度毒偵字第5741號），提起上
訴，本院判決如下：
    主  文
上訴駁回。
    犯罪事實
一、乙○○於民國94年間，曾因施用毒品案件，經法院裁定送觀
    察、勒戒後，認無繼續施用毒品之傾向，於 94年4月27日觀
    察勒戒執行完畢釋放。詎其仍不知戒慎，於上開觀察勒戒執
    行完畢釋放後 5年內，又基於施用第一級毒品海洛因之犯意
    ，於95年11月19日當日晚間10時30分許前之某時，在其友人
    位於臺中縣梧棲鎮○○路之住所內，以將第一級毒品海洛因
    置於注射針筒，再以水稀釋混合後，注射於身體血管內之方
    式，施用第一級毒品海洛因 1次。嗣於95年11月19日晚間10
    時30分，為警在臺中縣梧棲鎮○○路 106號前查獲，並扣得
    第一級毒品海洛因 3包（合計驗餘總淨重0.21公克，空包裝
    總重1.05公克），及其所有供施用第一級毒品海洛因所用之
    注射針筒2支。
二、案經臺中縣警察局清水分局報請臺灣臺中地方法院檢察署檢
    察官偵查起訴。
    理    由
一、上開犯罪事實，訊據被告乙○○於原審坦承不諱（見原審卷
    第18頁），且其於95年11月19日經警採尿送驗結果亦呈嗎啡
    陽性反應，有臺中縣警察局清水分局委託鑑驗尿液代號與真
    實姓名對照表、中山醫學大學附設醫院檢驗科藥物檢測中心
    95年11月30日編號第000000 0號檢驗報告在卷可證（見警卷
    第11頁、偵查卷第19頁)，且扣案之毒品3包，經送請法務部
    調查局鑑驗結果，亦含有第一級毒品海洛因之成分（合計驗
    餘總淨重0.21公克，空包裝總重1.05公克）等情，有該局96
    年3月30日調科壹字第09623028710號鑑定書附卷可查（見原
    審卷第26頁），被告上開自白確與事實相符，足以採信。又
    被告於94年間，曾因施用毒品案件，經法院號裁定送觀察、
    勒戒後，認無繼續施用毒品之傾向，於 94年4月27日觀察勒
    戒執行完畢釋放等情，有臺灣高等法院被告前案紀錄表附卷
    足憑，其於觀察勒戒執行完畢獲釋後 5年內，再犯施用毒品
    罪，自應依法論科。
二、核被告所為，係犯同條例第 10條第1項之施用第一級毒品罪
    。被告持有第一級毒品之低度行為，應為施用之高度行為所
    吸收，不另論罪。原審以被告罪證明確，適用毒品危害防制
    條例第 10條第1項，刑法第11條前段之規定予以論罪，並以
    扣案之海洛因3包（合計驗餘總淨重0.21公克，空包裝總重1
    點05公克），應依同條例第18條第1項前段規定，予以宣告
    沒收銷燬之（包裝袋因已沾染第一級毒品海洛因，無可析離
    ，自應視為第一級毒品海洛因，併予沒收銷燬之）；另扣案
    之注射針筒 2支，係被告所有供其施用第一級毒品海洛因所
    用，應依刑法第38條第1項第2款規定予以宣告沒收，復審酌
    被告已有施用毒品之前科紀錄，猶不知悔改，足見法治觀念
    淡薄，然施用毒品究屬戕害自身健康之犯罪，被告施用毒品
    尚未造成他人明顯之危害，且於犯後坦承犯行，態度良好，
    並兼衡被告犯罪之動機、目的、手段、生活狀況及智識程度
    等一切情狀，量處有期徒刑 8月，認事用法並無不當，量刑
    亦屬妥適，檢察官上訴意旨略以：被告又因施用第一級毒品
    海洛因，嗣於96年2月8日（上訴書誤載為同年月17日16時許
    ）為警查獲，被告此部分行為，亦涉犯毒品危害防制條例第
    10條第 1項之施用第一級毒品罪嫌，且因施用毒品之行為本
    具有反覆、成癮性之特徵，被告施用毒品之行為應成立集合
    犯之實質上一罪，原審未及審酌移送此部分之犯行，難認允
    當等語，指摘原判決不當，為無理由（詳如後述），應予駁
    回。
三、檢察官移送併案意旨（臺灣臺中地方法院檢察署96年度毒偵
    字第1965號）略以：被告另於 96年2月8日13時或其前3日內
    某許，又施用第一級毒品海洛因 1次，因認被告此部分行為
    與上開論罪科刑部分，有集合犯之實質上一罪之關係，原審
    未及審酌，爰移送併辦等語。惟查：
  (一)按集合犯係依一般社會通念，特定犯罪行為具有反覆實施之
    特性，立法者於制定刑罰法律之初，亦已認知該種行為類型
    之反覆性，而有意藉由法條中客觀構成要件之行為要素，涵
    括上開具有反覆實施特性之數個犯罪行為，仍僅接受一次刑
    法之評價為已足。惟實務運作上，仍應注意並非其所有反覆
    實行之行為，皆一律認為包括一罪，而須從行為人之主觀犯
    意，自始係基於概括性，行為之時、空上具有密切關係，且
    依社會通念認屬包括之一罪為合理適當者，始足當之，否則
    仍應予以併合處罰。查，施用毒品者，除於一次施用過程中
    ，密接多次施用毒品之動作（如以香煙施用海洛因，或以燒
    烤方式施用甲基安非他命時，點燃後多次吸用之動作）可認
    是接續行為外，渠等於不同時間各次施用毒品之行為，因係
    為滿足各次施用毒品慾望所為，顯各具獨立性，每次施用毒
    品之行為，於時、空上並無密切關係。
  (二)被告於96年2月8日警詢時供稱：伊於1個月前，曾施用過1次
    海洛因（按應即本案施用之部分）等語（見併案中縣清警偵
    字第00960024623號警卷)，被告於本案及併案部分施用海洛
    因之時間已相隔 1個月，亦難認被告主觀上有自始概括施用
    毒品之犯意，移送併辦部分無從認與本案有何集合犯之包括
    一罪關係，本院無從併予審理，檢察官以此指摘原判決不當
    ，難認有理由，此部分應退由檢察官另行偵辦。
四、被告經合法傳喚無正當之理由不到庭，爰不待其陳述逕行判
    決。
據上論結，應依刑事訴訟法第371條、第368條，判決如主文。
本案經檢察官甲○○到庭執行職務。
中　　華　　民　　國　　96　　年　　6 　　月　　29　　日
            刑事第十庭    審判長法　官　林　照　明
                                法　官　李　平　勳
                                法　官　蔡  名  曜
上列正本證明與原本無異。
如不服本判決應於收受送達後十日內向本院提出上訴書狀，其未
敘述上訴之理由者並得於提起上訴後十日內向本院補提理由書（
均須按他造當事人之人數附繕本）。
                                書記官　劉　恒  宏
中　　華　　民　　國　　96　　年　　7　　月　　 2　　日
附錄論罪科刑法條全文
毒品危害防制條例第10條第1項
施用第一級毒品者，處6 月以上5 年以下有期徒刑。
